【裁判字號】    97,訴,173
【裁判日期】    971013
【裁判案由】    偽證
【裁判全文】
臺灣宜蘭地方法院刑事判決               97年度訴字第173號
公  訴  人  臺灣宜蘭地方法院檢察署檢察官
被      告  乙○○
                    （另案在臺灣宜蘭監獄執行中）
上列被告因偽證案件，經檢察官提起公訴（97年度偵字第1049號
），本院判決如下：
    主  文
乙○○犯偽證罪，累犯，處有期徒刑拾月。
    事  實
一、乙○○前因偽造文書案件，經臺灣板橋地方法院以89年度重
    簡字第222號判決判處有期徒刑三月，如易科罰金，以銀元
    三百元折算一日、因毒品危害防制條例案件，經臺灣板橋地
    方法院以89年度易字第1784號判決判處有期徒刑六月，如易
    科罰金，以銀元三百元折算一日，並經臺灣板橋地方法院以
    90年度聲字第3180號裁定上開二罪應執行有期徒刑八月，如
    易科罰金，以銀元三百元折算一日確定。復因妨害兵役治罪
    條例案件，經臺灣板橋地方法院以90年度訴字第1062號判決
    判處有期徒刑四月、因毒品危害防制條例案件，經臺灣板橋
    地方法院以91年度訴字第1089號判決判處有期徒刑十月、因
    毒品危害防制條例案件，經臺灣板橋地方法院以91年度易字
    第2953號判決判處有期徒刑八月，並經臺灣板橋地方法院以
    92年度聲字第155號裁定上開三罪應執行有期徒刑一年六月
    確定。又因妨害兵役治罪條例案件，經臺灣板橋地方法院以
    93年度簡字第4726號判決判處有期徒刑五月，如易科罰金，
    以銀元三百元折算一日確定。經接續執行上開三應執行之刑
    後，甫於民國94年11月10日執行完畢。
二、詎乙○○猶不知悔改，明知其於94年4月6日下午某時打電話
    給甲○○，表示欲向甲○○購買毒品，甲○○即攜帶內裝有
    第一級毒品海洛因二十七包（驗餘合計淨重13.08公克，純
    度26.91%）之黑色包包一只，前往張志偉位於桃園縣龜山鄉
    ○○路○段241巷1弄9號2樓住處，以每包新臺幣（下同）三
    千元之價格，販賣第一級毒品海洛因十包予乙○○【甲○○
    所涉販賣海洛因予乙○○之犯行，業經臺灣高等法院以97年
    度上訴字第159號判決判處有期徒刑十年（原審案號：臺灣
    桃園地方法院95年度訴字第2587號）。另乙○○所涉施用海
    洛因之犯行，亦經臺灣板橋地方法院以96年度訴緝字第64號
    判決判處有期徒刑八月，並已於96年7月10日確定。】。豈
    料乙○○為迴護甲○○，竟基於偽證之犯意，於96年10月26
    日下午3時50分許，臺灣桃園地方法院審理甲○○所涉販賣
    毒品案件（即臺灣桃園地方法院95年度訴字第2587號案件）
    時，乙○○以證人身分至臺灣桃園地方法院第十一法庭為該
    案作證，經審判長告以其因本件被查獲之施用毒品案件業經
    判決確定（即臺灣板橋地方法院96年度訴緝字第64號案件）
    ，已無再受追訴之虞，不得主張拒絕證言，復告知其具結之
    義務、偽證之處罰後，乙○○於朗讀結文並簽名具結後，竟
    針對「扣案之海洛因二十七包是否為甲○○所有、甲○○有
    無販賣海洛因予伊」等節，虛偽證稱「扣案海洛因均為伊所
    有，海洛因是伊向綽號龍哥之人購買的。」等語，就此與甲
    ○○販賣海洛因案件有重要關係之事項，為虛偽之陳述，足
    使原審法院法官審理該案時陷於錯誤而產生誤判之危險。
三、案經臺灣桃園地方法院檢察署檢察官自動檢舉呈請臺灣高等
    法院檢察署檢察長令轉臺灣宜蘭地方法院檢察署檢察官偵查
    起訴。
    理  由
一、按被告以外之人於審判外之言詞或書面陳述，除法律有規定
    者外，不得作為證據。又被告以外之人於審判外之陳述，雖
    不符前四條之規定，而經當事人於審判程序同意作為證據，
    法院審酌該言詞陳述或書面陳述作成時之情況，認為適當者
    ，亦得為證據。當事人、代理人或辯護人於法院調查證據時
    ，知有第159條第1項不得為證據之情形，而未於言詞辯論終
    結前聲明異議者，視為有前項之同意，刑事訴訟法第159條
    第1項、第159條之5分別定有明文。本件被告、檢察官於本
    院審理時對於下列所述之證據資料，均不爭執其證據能力，
    本院審酌該等證據資料作成時之狀況，並無不宜作為證據情
    事，依刑事訴訟法第159條之5第2項規定，自得作為證據。
二、訊據被告乙○○矢口否認有何偽證之犯行，辯稱「94年4月6
    日被警察查獲時，現場的二十五包海洛因是我的，另外二包
    海洛因是甲○○帶來現場施用的，是因為看到警察來了，我
    就把甲○○的二包海洛因放在我的包包裡面，然後我就把裝
    海洛因的包包放在冷氣孔下。那些海洛因是我於94年4月3、
    4日在三重向龍哥買的，不是向甲○○買的。我於警詢及檢
    察官偵訊時所說的都不實在，因為當時我有案件通緝，且之
    前與甲○○有發生如同我在桃園地院所說的不愉快之事，所
    以我才那樣講，事實上我並沒有向甲○○買任何毒品，我在
    法院沒有做偽證。」云云。惟查：
（一）被告乙○○於94年4月7日接受警詢時（冒名楊政通應訊）
      、94年4月7日接受檢察官偵訊時（冒名楊政通應訊）、94
      年10月18日接受檢察官偵訊時已迭次供述「94年4月6日下
      午，在張志偉位於桃園縣龜山鄉○○路○段241巷1弄9號2
      樓住處，伊以每包三千元之價格，向甲○○購買十包海洛
      因，且本件被查獲之海洛因毒品中，除伊所購買之十包海
      洛因外，其餘之海洛因均為甲○○所有，甲○○並於員警
      查獲過程中將內裝有十七包海洛因之黑色包包藏於後方陽
      台之冷氣孔下方。」等情綦詳（見桃園地方法院檢察署94
      年度毒偵字第2263號影卷第6至8、33、51頁），核與94年
      4月6日亦在查獲現場之證人張志偉於警詢及檢察官偵訊時
      所供述「94年4月6日當日乙○○與甲○○均各攜帶黑色包
      包，且查獲之毒品中，除乙○○所攜帶之黑色包包中之10
      包海洛因為乙○○所有外，置於後陽台冷氣孔下方之黑色
      包包則為甲○○所有，內並裝有海洛因。」之情節（見桃
      園地檢署94年度毒偵字第2263號影卷第12至13、35頁，同
      署95年度他字第95號影卷第44至45頁）、本件查獲單位即
      桃園縣政府警察局龜山分局所陳報「當日查獲之10小包海
      洛因為乙○○自行從身上黑色包包內起出，其餘毒品則藏
      放在後方陽台之冷氣孔下方之黑色包包。」之情節（此有
      該分局96年1月18日山警分偵字第0965010405號函及所附
      員警報告一份在卷可參，見臺灣桃園地方法院95年度訴字
      第2587號影卷第13頁），均相符合。又扣案之白粉二十七
      包，經送法務部調查局鑑定結果，認為均含有第一級毒品
      海洛因成份，驗餘合計淨重13.08公克，純度26.91%之事
      實，亦有該局鑑定通知書可佐（見桃園地檢署94年度毒偵
      字第2263號影卷第39頁背面）。是甲○○於94年4月6日查
      獲當日，確攜帶內裝有海洛因二十七包（驗餘合計淨重13
      .08 公克，純度26.91%）之黑色包包至張志偉住處，並將
      其中十包海洛因販賣予被告乙○○，而經被告乙○○置於
      隨身攜帶之黑色包包等情，應堪認定。
（二）其次，被告乙○○94年4月6日為警查獲後，先後於警詢及
      檢察偵訊時明確陳稱其向甲○○購買海洛因係供自己吸食
      所用，而其上開施用海洛因之犯行，經檢察官提起公訴後
      ，業經臺灣板橋地方法院以96年度訴緝字第64號判決判處
      有期徒刑八月，並已於96年7月10日確定，此有被告乙○
      ○之臺灣高等法院前案紀錄表在卷可稽。而案外人甲○○
      所涉販賣毒品海洛因予被告乙○○之案件，業經臺灣高等
      法院以97年度上訴字第159號判決判處有期徒刑十年（原
      審案號：臺灣桃園地方法院95年度訴字第2587號），亦有
      甲○○之臺灣高等法院前案紀錄表、臺灣高等法院97年度
      上訴字第159號判決書附卷可按。依此，益徵被告乙○○
      前揭於警、偵訊時所供述「查扣之海洛因二十七包屬於甲
      ○○所有、伊有向甲○○購買十包海洛因。」之情節，確
      與事實相符，而足採信。
（三）再者，被告乙○○於96年10月26日下午3時50分許，臺灣
      桃園地方法院審理甲○○所涉販賣毒品案件（即臺灣桃園
      地方法院95年度訴字第2587號案件）時，乙○○以證人身
      分至臺灣桃園地方法院第十一法庭為該案作證，經審判長
      告以其因本件被查獲之施用毒品案件業經判決確定（即臺
      灣板橋地方法院96年度訴緝字第64號案件），已無再受追
      訴之虞，不得主張拒絕證言，復告知其具結之義務、偽證
      之處罰後，被告乙○○於朗讀結文並簽名具結後，針對「
      扣案之海洛因二十七包是否為甲○○所有、甲○○有無販
      賣海洛因予伊」等，與甲○○販賣海洛因案件有重要關係
      之事項，證稱「扣案海洛因均為伊所有，海洛因是伊向綽
      號龍哥之人購買的。」等語之事實，亦有該日之審判筆錄
      與被告乙○○之證人結文在卷可稽（見臺灣桃園地方法院
      95年度訴字第2587號影卷第58至62頁、第65頁背面）。至
      於被告雖以前揭情詞置辯，並否認有何偽證之犯行，然查
      ：本件查獲當時，有十包海洛因係從被告乙○○身上黑色
      包包內起出，其餘十七包海洛因則藏放在後方陽台之冷氣
      孔下方之黑色包包之事實，業經認定在前，是被告乙○○
      所辯「94年4月6日被警察查獲時，現場的二十五包海洛因
      是我的，另外二包海洛因是甲○○帶來現場施用的，是因
      為看到警察來了，我就把甲○○的二包海洛因放在我的包
      包裡面，然後我就把裝海洛因的包包放在冷氣孔下。」云
      云，顯與實情不符，自不足採信。另被告乙○○於94年4
      月6日為警查獲當時，雖因另案遭通緝中（見卷附被告乙
      ○○之臺灣高等法院前案紀錄表），然其遭查獲後，是否
      會因該通緝案件而遭羈押或送執行，與其於查獲當時是否
      持有海洛因毒品之犯行本無關係。況被告乙○○於94年5
      月28日入監服刑後（見卷附被告乙○○之臺灣高等法院前
      案紀錄表），於同年10月18日經臺灣桃園地方法院檢察署
      檢察官借提訊問時，仍供稱「查獲之海洛因十包為其所有
      ，餘十七包則係阿國（即被告甲○○）所有」（見桃園地
      方法院檢察署94年度毒偵字第2263號影卷第51頁），是若
      被告乙○○先前之陳述係為避免遭羈押或送執行，則既已
      入監服刑，自無上開疑慮之存在，又何需再為與先前警詢
      及偵訊時相同之陳述？故被告乙○○所辯「因為當時有案
      件通緝，所以才會於警詢及檢察官偵訊時說『查獲的海洛
      因是甲○○的，伊有向甲○○買海洛因』之不實的話。」
      云云，顯然無稽，自不足取。又被告乙○○於臺灣桃園地
      方法院95年度訴字第2587號案件審理時（96年10月26日下
      午3時50分許），雖陳稱「幾年前甲○○曾經用言語調戲
      我的女朋友，我跟他在電話中發生口角。」云云，然於當
      日審理庭時，甲○○並未證實曾與被告乙○○發生上開糾
      紛，且當檢察官繼續追問時，被告乙○○亦無法提供其女
      友之姓名，顯見被告乙○○所辯「之前與甲○○有發生如
      同我在桃園地院所說的不愉快之事，所以才會於警詢及檢
      察官偵訊時說『查獲的海洛因是甲○○的，伊有向甲○○
      買海洛因』之不實的話。」云云，係為甲○○脫罪而信口
      編纂之詞，實無足取。綜上各情，被告乙○○所辯「查扣
      之海洛因是伊的，是伊向龍哥買的，不是向甲○○買的。
      」云云，顯係迴護甲○○之詞，不足採信。是被告乙○○
      於96年10月26日下午3時50分許，以證人身分至臺灣桃園
      地方法院第十一法庭為臺灣桃園地方法院95年度訴字第25
      87號甲○○販賣毒品案件作證時，於合法具結後所證述「
      扣案海洛因均為伊所有，海洛因是伊向綽號龍哥之人購買
      的，並非向甲○○購買的。」之情節，確屬虛偽無訛。
（四）末按刑法上之偽證罪，不以結果之發生為要件，一有偽證
      行為，無論當事人是否因而受有利或不利之判決，均不影
      響其犯罪之成立。而該罪所謂於案情有重要關係之事項，
      則指該事項之有無，足以影響於裁判之結果者而言，最高
      法院71年台上字第8127號著有判例。被告乙○○於臺灣桃
      園地方法院95年度訴字第2587號甲○○販賣毒品案件作證
      時就「扣案之海洛因二十七包是否為甲○○所有、甲○○
      有無販賣海洛因予伊」等情，結證稱「扣案海洛因均為伊
      所有，海洛因是伊向綽號龍哥之人購買的，並非向甲○○
      購買的。」，顯就甲○○販賣第一級毒品海洛因案件之案
      情有重要關係事項而為證述，且足以影響裁判之結果，所
      為虛偽證言雖未經該案之原審法院法官採信，仍足以影響
      裁判之結果，而無解被告偽證犯行之成立。
（五）綜上所述，本案事證已臻明確，被告乙○○所辯係事後卸
      責之詞，不足採信，其偽證犯行堪以認定，自應依法論科
      。
三、被告乙○○基於偽證之犯意，明知違反於事實，而故作虛偽
    之陳述，於法院審理甲○○被訴販賣毒品案件時，於案情有
    重要關係事項，供前具結，而為虛偽陳述，足生影響裁判之
    結果，核其所為，係犯刑法第168條之偽證罪。又被告乙○
    ○有事實欄一所載之前案紀錄，且甫於94年11月10日執行有
    期徒刑完畢之事實，有被告乙○○之臺灣高等法院前案紀錄
    表在卷可憑，其於受有期徒刑之執行完畢後，五年以內故意
    再犯本件有期徒刑以上之罪，為累犯，應依刑法第47條第1
    項之規定加重其刑。爰審酌被告乙○○之素行、智識程度；
    犯罪之動機、目的、手段、所生危害；且法院告知其具結之
    義務、偽證之處罰，並朗讀結文簽名具結後，仍不盡其應為
    真實證言之義務，而虛偽陳述不實情節，造成司法機關可能
    基於其虛偽之證詞而為錯誤判斷，浪費訴訟資源，妨害國家
    司法之公正性，其犯案情節非輕，且犯後猶飾詞否認犯行，
    未見悔意等一切情狀，暨檢察官、被告對於科刑範圍所表示
    之意見後，酌情量處如主文所示之刑，以示懲儆。
四、至於公訴意旨雖另指被告乙○○於96年10月26日下午3時50
    分許，以證人身分前往臺灣桃園地方法院第十一法庭為臺灣
    桃園地方法院95年度訴字第2587號甲○○販賣毒品案件作證
    時就「扣案之甲基安非他命一包是否為甲○○所有」乙節，
    亦虛偽證稱「扣案之甲基安非他命一包亦為伊所有。」等語
    ，而認為被告乙○○此部分所為，亦涉犯偽證罪嫌，惟查：
    案外人甲○○於被訴販賣毒品案件（即臺灣桃園地方法院95
    年度訴字第2587號案件）中，始終否認扣案之甲基安非他命
    係伊所有，而被告乙○○於94年4月7日警詢及檢察官偵訊時
    固曾供稱「扣案之甲基安非他命係甲○○所有」（見桃園地
    方法院檢察署94年度毒偵字第2263號影卷第7、33頁）；證
    人張志偉於警詢及檢察官偵訊時亦曾供稱「後陽台冷氣孔查
    獲之黑色包包內有安非他命，為甲○○所藏」（見桃園地檢
    署94年度毒偵字第2263號影卷第12至13、35頁）。然被告乙
    ○○於94年10月18日接受檢察官偵訊時已改稱「扣案之甲基
    安非他命係伊所有」等語（見桃園地方法院檢察署94年度毒
    偵字第2263號影卷第51頁），且同於現場被查獲之證人蔡鴻
    文於警詢時亦供稱「當時楊政通（即被告乙○○所冒用之名
    ）身上背了一個黑色的背包，警方請他把裡面的東西拿出來
    ，楊政通就自行把背包裡面的小包包拿出來，裡面有海洛因
    跟安非他命。」等語（見桃園地檢署94年度毒偵字第2263號
    影卷第18頁），是其三人就安非他命究自何處起出及係何人
    所有，供述並不一致，被告乙○○、張志偉所供述「扣案甲
    基安非他命為甲○○所有」乙節，未必全然可信。況且扣案
    之甲基安非他命有5.88公克之多（見臺灣桃園地方法院95年
    度訴字第2587號影卷第14頁之憲兵司令部刑事鑑識中心鑑定
    書），於現場並未查獲電子磅秤或分裝工具（見桃園地檢署
    94 年度毒偵字第2263號影卷第23至24頁之搜索扣押筆錄及
    扣押物品目錄表），而依證人張志偉於偵查中所供述「當日
    欲購買約一千至二千元之安非他命，是一包的數量。」等語
    （見桃園地檢署95年度他字第95號影卷第44頁）之情節，其
    僅欲購買小量之安非他命，而毒品之價格昂貴，衡情甲○○
    應不致攜帶較張志偉欲購買之數量為多之毒品至現場，且又
    未予分裝。甚且該扣案之甲基安非他命早經本件承辦之檢察
    官於94年12月28日以係被告乙○○所有供其施用而移送臺灣
    板橋地方法院併辦，有該移送併辦意旨書在卷可稽（見桃園
    地檢署94年度毒偵字第2263號影卷第61頁），是依公訴人所
    舉之卷證資料，並無證據證明該包甲基安非他命確係甲○○
    所有。此外，甲○○所涉販賣甲基安非他命予張志偉之案件
    ，業經臺灣高等法院以97年度上訴字第159號判決判處無罪
    （原審案號：臺灣桃園地方法院95年度訴字第2587號）之事
    實，亦有甲○○之臺灣高等法院前案紀錄表、臺灣高等法院
    97年度上訴字第159號判決書附卷可按。從而，本件並無積
    極證據證明被告乙○○於96年10月26日下午3時50分許，以
    證人身分前往臺灣桃園地方法院第十一法庭為臺灣桃園地方
    法院95年度訴字第2587號甲○○販賣毒品案件作證時，其所
    證稱「扣案之甲基安非他命一包亦為伊所有。」乙節確為虛
    偽，自難就此部分亦以偽證罪責相繩，茲因公訴人認為此部
    分與前揭經論罪科刑之部分為實質上一罪之關係，爰不另為
    無罪判決之諭知，併此敘明。
據上論斷，應依刑事訴訟法第299條第1項前段，刑法第168條、
第47條第1項，判決如主文。
中    華    民    國    97    年    10    月    13    日
                  刑事第三庭審判長法  官  林惠玲
                                  法  官  鄧晴馨
                                  法  官  劉家祥
以上正本證明與原本無異。
如不服本判決應於收受本判決後10日內向本院提出上訴書狀，並
應敘述具體理由。若未敘述理由者，應於上訴期間屆滿後20日內
向本院補提理由書狀(均須按他造當事人之人數附繕本)。
                                  書記官  劉謹翊
中    華    民    國    97    年    10    月    13    日
附錄本案論罪科刑法條全文：
中華民國刑法第168條（偽證罪）
於執行審判職務之公署審判時或於檢察官偵查時，證人、鑑定人
、通譯於案情有重要關係之事項，供前或供後具結，而為虛偽陳
述者，處7年以下有期徒刑。


司法院資訊處製作；財團法人民間司法改革基金會備份。
